【裁判字號】    98,交聲,1538
【裁判日期】    990129
【裁判案由】    違反道路交通管理處罰條例聲明異議
【裁判全文】
臺灣士林地方法院交通事件裁定        98年度交聲字第1538號
原處分機關  臺北市交通事件裁決所
異  議  人
即受處分人  甲○○
上列異議人即受處分人因違反道路交通管理處罰條例案件，對於
臺北市交通事件裁決所民國98年11 月16日所為之處分（原處分
案號：北市裁申字第裁22-A01XC1359號），聲明異議，本院裁定
如下：
    主  文
異議駁回。
    理  由
一、按機器腳踏車行駛之車道，應依標誌或標線之規定行駛，道
    路交通安全規則第99條第1 項定有明文。次按「禁行機車」
    標字，用以告示本車道禁止汽缸總排氣量未滿550 立方公分
    之機器腳踏車通行。繪設於路段起點，路段過長時，得於路
    段中加繪之，道路交通標誌標線號誌設置規則第178 條亦有
    明定。又汽車駕駛人，爭道行駛而有機器腳踏車不在規定車
    道行駛之情形者，處新臺幣（下同）600 元以上1,800 元以
    下之罰鍰；另汽車駕駛人，有違反道路交通管理處罰條例第
    45條情形者，除依原條款處罰鍰外，並記違規點數1 點，道
    路交通管理處罰條例第45條第13款及同條例第63條第1項 第
    1 款分別定有明文。
二、原處分意旨略以：異議人即受處分人甲○○於民國98年10月
    27日17時53分許，騎乘車牌號碼PPF-610 號重型機車，在臺
    北市○○路○段，因機車行駛禁行車道之違規，經警攔停舉
    發其有「機器腳踏車不在規定車道行駛」之違規，爰依道路
    交通管理處罰條例第45條第13款及第63條第1 項第1 款（原
    處分漏載第1 項第1 款），裁處受處分人罰鍰600 元，並記
    違規點數1 點。
三、聲明異議意旨略以：舉發當時為下班時間，車輛眾多，異議
    人亦知悉內側車道為禁行機車道，故原未行駛在該車道上，
    後來因停等紅燈時，想避開前方公車的廢氣，且想停前面一
    點，所以在最後一小段路時未催動油門，而坐在機車上以雙
    腳推動之方式推行至第2 車道禁行機車道上等候，這樣應不
    算「行駛」在禁行機車道上，爰依法聲明異議云云。
四、經查：
  (一)本件異議人於前揭時、地駕駛其所有之車牌號碼PPF-610 號
    重型機車，經警舉發行駛該路段之禁行機車道違規等情，為
    異議人所自承，並有臺北市政府警察局掌電字第A01XC1359
    號舉發違反道路交通管理事件通知單1 紙附卷可稽。
  (二)異議人既自承最後經警舉發之位置係在第2 車道之禁行機車
    道上，縱其所辯其一開始均行駛在機車道上等語屬實，其於
    停車前之行車路線中必有最末一段路程係行進在禁行機車道
    上，而異議人就此雖辯稱其並未催動油門，而係以雙腳推行
    之方式前進云云，惟衡諸常情，一般機車騎士縱於慢速行駛
    下，仍會小幅度催加油門，至多將雙腳離開腳踏座預備隨時
    往地面踩踏以輔助平衡，本件異議人所乘又係重型機車，車
    身重量非輕，所謂全未催動油門、純以雙腳人力推行整部機
    車至禁行機車道云云，實與經驗法則未合，且其所述亦未提
    出其他事證為憑，已難採信；況本件經當日舉發之證人魏國
    欽員警到庭具結證稱：當天伊站在圖二所示（按：見本院卷
    第23頁）道路左方畫圈員警站立位置處，伊先看到另一名機
    車騎士違規行駛在內側禁行機車道，故伊先開立該騎士的違
    規單，但因伊的角度面向至善路異議人的行車方向，所以伊
    在開立另名機車騎士之違規單時就已經看到異議人騎乘機車
    也在最內側車道一直行駛過來，行駛了約3 至5 公尺，並非
    如異議人所稱本來是在外側車道之後才切進內側第2 車道，
    異議人的腳也一直放在機車上，處於一般正常行駛狀況，沒
    有所謂用腳推行的情形，所以伊開立上一個機車騎士的違規
    單開到一半，就把異議人攔停，叫他過來伊站立的位置，再
    開立違規單，當時異議人沒有爭執等語（見本院卷第26至28
    頁），異議人亦自承其與證人素不相識，並無仇怨（見本院
    卷第28頁），證人身為執法員警，實無理由甘冒偽證刑責無
    故設詞誣陷異議人，堪認其上開證言屬實，自難為有利異議
    人之認定。
  (三)異議人雖質以員警未能提供所謂違規行為之採證照片為證，
    惟按法院受理有關交通事件，準用刑事訴訟法之規定；又除
    法律另有規定外，實施刑事訴訟程序之公務員因違背法定程
    序取得之證據，其有無證據能力之認定，應審酌人權保障及
    公共利益之均衡維護，道路交通管理處罰條例第89條、刑事
    訴訟法第158 條之4 分別定有明文，本件縱認證人魏國欽未
    能攝錄異議人上開違規行為而有所瑕疵，惟衡以交通違規事
    件常係瞬間發生之事，員警未及攝錄存證，亦非不可想像，
    並非惡意不加採證，衡諸異議人上開違規情事所涉及道路安
    全公共利益之均衡維護，該程序瑕疵自仍不足以影響本案認
    定。
  (四)至異議人另請求傳訊當日先遭證人開立行駛禁行機車道違規
    單之機車騎士到庭，欲證明證人當時都低頭在看掌電，並未
    注意路況等語（見本院卷第28頁），惟查，本件異議人所辯
    與常情不符，且其違規行為業據證人到庭證述明確，證人亦
    無理由誣陷異議人，均如前述，另名機車騎士實無從越俎代
    庖認定證人有無目擊異議人違規情事，是本院認並無傳訊此
    名證人之必要，附予敘明。
五、綜上所述，異議人既有上開可歸責之違規行為，原處分機關
    依道路交通管理處罰條例第45條第13款之規定，裁處異議人
    罰鍰600 元，並依同條例第63條第1 項第1 款記違規點數1
    點，核無違誤，本件異議人之異議為無理由，應予駁回。
六、據上論斷，應依道路交通案件處理辦法第19條，裁定如主文
    。
中    華    民    國    99    年    1     月    29    日
                    交通法庭法  官  黃珮茹
以上正本證明與原本無異。
如不服本裁定應於送達後5日內向本院提出抗告狀。
                            書記官  張馨尹
中    華    民    國    99    年    1     月    29    日


司法院資訊處製作；財團法人民間司法改革基金會備份。
